【裁判字號】    89,訴,194
【裁判日期】    890628
【裁判案由】    毒品危害防制條例
【裁判全文】
臺灣臺南地方法院刑事判決                          八十九年度訴字第一九四號
    公  訴  人  臺灣台南地方法院檢察署檢察官
    被      告  戊○○
    選任辯護人  楊慧娟
右列被告因毒品危害防制條例案件，經檢察官提起公訴（八十八年度偵字第一五四七
九號），本院判決如左：
    主  文
戊○○無罪。
    理  由
一、公訴意旨略以：被告戊○○基於概括之犯意，自民國（下同）八十七年十二月間
    起至八十八年十一月十五日止，在台南縣佳里鎮○○街二一二之九號七樓，連續
    多次販賣第二級毒品安非他命予己○○，每次一小包，價格新台幣（下同）一千
    元。嗣經警於八十八年十一月二十日十三時三十分許，在台南市○○路君王大飯
    店一０三０號房查獲己○○，並自己○○身上扣得毒品安非他命零點六公克，乃
    依據己○○之供述，循線在台南縣佳里鎮○○街二一二之九號七樓查獲戊○○，
    並扣得安非他命零點六公克（經檢驗後認係甲基安非他命，淨重零點四四公克、
    包裝重零點三二公克）、吸食器一個。因認被告戊○○涉犯毒品危害防制條例第
    四條第二項販賣第二級毒品安非他命罪嫌云云。
二、按犯罪事實應依證據認定之，無證據不得推定其犯罪事實。又不能證明被告犯罪
    者，應諭知無罪之判決，刑事訴訟法第一百五十四條、第三百零一條第一項分別
    定有明文。又所謂證據，須適於為被告犯罪事實之證明者，始得採為斷罪資料，
    如未能發現相當證據，或證據不足以證明，自不能以推測或擬制之方法，以為裁
    判基礎（最高法院五十三年台上字第二七五○號及四十年台上字第八十六號判例
    參照）。
三、本件公訴人認被告戊○○涉有右揭販賣第二級毒品罪，無非以警局於八十八年十
    一月二十日查獲案外人己○○持有安非他命毒品零點六公克，再據己○○供述其
    安非他命係向被告戊○○購買，嗣警持搜索票至被告家中搜索時，扣得安非他命
    一包、吸食器一個為據。然本院訊據被告戊○○則堅決否認有右揭販賣毒品犯行
    ，與證人己○○確有怨隙，其證詞與事實不符等語。經查：
（一）非法吸用毒品之人供出毒品來源因而破獲者，得減輕其刑，毒品危害防制條例
      第十七條定有明文。因此關於販賣第二級毒品安非他命案件，施用者所為曾向
      被告購買安非他命之陳述，因屬有利於己之供詞，自須無瑕疵可指，且經調查
      又有其他證據足以證明與事實相符者，始得採為論罪科刑之論據。
（二）查本件證人己○○關於被告販賣安非他命之證詞，於警訊時供稱：「我曾經向
      他購買過（八十八年十一月十五日左右有買過壹千元）壹千元的有四次，時間
      約自八十七年十二月起陸續購買，最後乙次購買時間是八十八年十一月十五日
      左右，交易地點均在戊○○住處。」（見警卷第六頁、第七頁）。嗣於偵查中
      證稱：「向『戊○○』購買四、五次」（見偵查卷十四頁背面），在本院審理
      中先則證稱：「第一次是八十八年間，剛過完年，時間記不起來，過完年後開
      始向他購買，最後一次是被查獲前一星期，向其購買有時隔一、二個月，有時
      隔二、三個月。第二、三次時間已忘記。」（見本院八十九年三月二十七日訊
      問筆錄）、繼又證稱：「第一次購買時間可能是八十七年底或八十八年初。」
      （見本院八十九年六月十四日言詞辯論筆錄），有各該筆錄可按。證人對己○○對於向被告購買安非他命開始日期前後供述不一，購買次數亦搖擺不定，其
      證言是否可採並非無疑。
（三）再查，證人己○○證稱，被告販賣安非他命之地點為被告位於台南縣佳里鎮○○街二一二之九號七樓家中，該大樓雖有管理員，但只要與住戶熟識的朋友，
      就不須在訪客資料上登記，有時從地下室的電梯亦可直接到被告家中云云。然
      查：被告所居住之台南縣佳里鎮○○街二一二之九號即名人世家大樓為設有管
      理員之大樓，依該大樓之管理委員會規定，訪客須先行登記其姓名、證件、拜
      訪對象及時間，待管理中心確認通知住戶後，始可進入該大樓，此有該大樓之
      訪客須知影本二紙在卷可按，並經大樓管理員甲○○到庭證稱：「擔任台南縣
      佳里鎮○○街二一二之九號大樓管理員。大樓出入須先登記，再打對講機給住
      戶確認無誤後才讓人進入，我們是三班制，一天二十四小時都有人。（問：遇
      有熟人時是否不必登記即可進入大樓？）一律要登記。（問：是否看過庭上證
      人己○○？）我不認識他，我不知他是否到過大樓」（見本院八十九年四月十
      日訊問筆錄）。管理員乙○○證稱：「訪客要登記。就算是熟悉的也是要登記
      。之後要先問住戶是否認識訪客，如是才可放行。．．（問：被告戊○○是否
      你的住戶？）是的。夫妻住在那裡，他媽媽也會去。原先不認識時有叫他媽媽
      登記。認識後就沒有了。」、管理員丁○證稱：「我們二十四小時都有人看守
      。戊○○的媽媽算是住戶，所以熟了就不必登記。但是朋友就算是熟了也是要
      登記。」（以上見本院八十九年四月二十四日訊問筆錄）無誤。另該大樓的地
      下室為停車場，有電梯直達住戶樓層，然停車場入口鐵門於晚上九點或十點至
      十一點之間，管理員巡邏時亦將之關閉，此經證人甲○○、乙○○證述綦詳。
      則證人己○○供述在「大都晚上十一點半後購買」，當時地下停車場應已關閉
      ，僅能由大門經過管理室至被告住處。然依該大樓管理委員會現尚保存之八十
      八年八月四日起至八十九年四月二十二日止之訪客登記簿上沒有任何證人己○○拜訪被告之紀錄，己○○證述的最後一次購買時間「八十八年十一月十五日
      」該日前後一星期內，被告家中更無一訪客，有該訪客登記簿影本在卷足憑。
      證人己○○所稱至被告家中毋須登記、購買安非他命時可由地下室電梯進入等
      情，均與事實不符。至於證人己○○可正確描述被告住處之地理環境，係因證
      人己○○於數年前曾數次到被告家中，己○○可以陳述被告居住大樓管理室之
      位置並不足為奇。
（四）復查，證人己○○與被告間因合夥糾紛互有嫌隙，此經己○○於偵查中供承：
      「（問：你與他之間有仇怨？）以前有，很久了。以前曾在報紙刊登合夥工作
      ，結果他都沒出本錢且擺我一道。」（見偵查卷第十四頁背面）。另己○○於
      八十七年間到元貫實業公司應徵大貨車司機工作，因被告告訴該公司員工丙○○謂己○○沒有大貨車的執照，洪某轉告該公司廠長，致己○○沒有得到該工
      作，隔數月後才受僱擔任工廠工作，但薪水較低，此經證人丙○○到庭證述明
      確（見本院八十九年四月十日訊問筆錄）。證人己○○亦確認於八十七年到元
      貫實業公司應徵，但到八十八年三月一日才受僱用。被告會告訴丙○○己○○
      沒有駕照，妨礙己○○取得工作，顯示兩人感情不佳，與己○○前揭稱兩人有
      合夥糾紛相符。再加上被告妨礙己○○取得工作，難認己○○關於被告之證詞
      可持平為之。
（五）末查，被告為警查獲當日被扣得安非他命一包（經檢驗後認係甲基安非他命，
      淨重零點四四公克、包裝重零點三二公克，此有法務部調查局八十九年四月十
      八日檢驗通知書在卷可按）、吸食器一個，公訴人認係被告販賣安非他命之證
      據。然上揭證物是警方持搜索票至被告家中查獲，並非警方為誘捕被告、命證
      人己○○打電話向被告購買後，被告持該安非他命到約定販賣地點被查獲，此
      有各該警訊筆錄及搜索扣押證明筆錄可憑。然被告有吸食安非他命之行為，此
      由被告八十八年十一月二十日被查獲當日，另被扣押吸食器一組，該日所收集
      之尿液送台南市衛生局檢驗結果，呈安非他命類陽性反應，有該局八十八年十
      二月二十三日（煙）南市衛驗字第八八一二五０號檢驗成績書附於台灣台南地
      方法院檢察署八十八年度毒偵字第一０五九號卷宗第十六頁可憑，被告並因施
      用第二級毒品經本院裁定送觀察、勒戒，認無繼續施用毒品傾向，經檢察官以
      八十八年度毒偵字第一０五九號不起訴處分確定，此經本院調閱該卷宗核閱無
      訛，並有上開不起訴處分書附卷足參。按本件扣案之安非他命數量非鉅，且非
      在與人約定販賣之地點被查扣，而被告又有施用安非他命之習慣，是被告辯稱
      該等安非他命係伊所自用，尚屬可採。
四、綜上所述，本件證人己○○指述被告販賣安非他命之情節並不明確，時間、次數
    均稱籠統，且與事實不符，顯有瑕疵，自難採為不利於被告之證據。按證人之供
    述，不得作為有罪判決之唯一證據，仍應調查其他必要之證據，以察其是否與事
    實相符，亦即仍須有補強證據以擔保證人供述之真實性，始得採為斷罪之依據（
    最高法院八十八年台上字第三九四七號判決要旨參照）。本件公訴人所據以起訴
    之證據即證人己○○之供述，既存有上述明顯瑕疵，而扣案之安非他命、吸食器
    又不能證明係被告意圖販賣而持有，即無其他事證足以擔保其供述為真實，尚難
    以證人己○○之供述作為論斷被告販賣安非他命之證據。此外又查無其他積極證
    據，足認被告確有公訴人所指販賣第二級毒品之情事，依上開論述，被告犯罪尚
    屬不能證明，依法應諭知無罪之判決。
五、又被告非法持有上開扣案安非他命之行為，本院認係其供已施用而持有，其非法
    持有並進而施用，業於本院八十八年毒聲字第三七六二號被告應送觀察勒戒裁定
    中予以審酌，且該部分行為（含為供吸用而持有之低度行為）亦經檢察官以被告
    在勒戒後已無繼續施用之傾向為據，為不起訴處分確定，有上揭八十七年度毒偵
    字第一０五九號不起訴處分書附卷可按。該扣案安非他命既非本案之物證，且被
    告持有之犯行已經為不起訴處分確定，本院自毋庸審理，附此敘明。
六、據上論斷，應依刑事訴訟法第三百零一條第一項，判決如主文。
中    華    民    國      八十九      年    六        月    二十八      日
                                  臺灣臺南地方法院刑事第四庭
                  法  官  張  麗  娟
右正本證明與原本無異
如不服本判決，應於判決送達後十日內，向本院提出上訴狀。
                                      書記官  陳  怡  吟
中    華    民    國      八十九      年    六        月    二十八      日


司法院資訊處製作；財團法人民間司法改革基金會備份。
